【裁判字號】    89,訴,419
【裁判日期】    900529
【裁判案由】    損害賠償
【裁判全文】
臺灣士林地方法院民事判決  八十九年訴字第四一九號
    原      告  丁○○
    訴訟代理人  丙○○
                乙○○
    被      告  甲○○
右當事人間請求損害賠償事件，原告提起附帶民事訴訟，由本院刑事庭裁定移送前來
，本院判決如左：
    主      文
被告應給付原告新台幣壹拾陸萬肆仟零壹拾元，及自民國八十八年十一月十七日起
至清償日止，按週年利率百分之五計算之利息。
原告其餘之訴駁回。
訴訟費用由被告負擔十分之一；餘由原告負擔。
本判決第一項於原告以新台幣伍萬肆仟柒佰元供擔保後，得假執行；但被告如於假執
行程序實施前，以新台幣壹拾陸萬肆仟零壹拾元為原告供擔保後，得免為假執行。
原告其餘假執行之聲請駁回。
    事實及理由
一、按「因犯罪而受損害之人，於刑事訴訟程序得附帶提起民事訴訟，對於被告及依
    民法負賠償責任之人，請求回復其損害」，刑事訴訟法第四百八十七條第一項有
    明文規定。是於刑事訴訟程序附帶提起民事訴訟，係以檢察官提起公訴時在起訴
    書所記載之被訴犯罪事實所生之損害為限，如非起訴之犯罪事實所生損害，縱與
    被訴犯罪事實關係密切，亦不得提起附帶民事訴訟。本件被告甲○○係因涉犯過
    失傷害罪經檢察官提起公訴，則其經提起公訴之犯罪事實係過失傷害人之身體，
    並不及於過失毀損車輛或物品部分，原告於附帶民事訴訟併予起訴請求有關機車
    、眼鏡毀壞之損失即非合法，惟刑事附帶民事訴訟，裁定移送民事庭審理後，依
    刑事訴訟法第四百九十條但書之規定，即應適用民事訴訟法有關規定，是原告於
    附帶民事訴訟移送民事庭後，就此部分依民法第一百八十四條規定追加請求有關
    機車、眼鏡部分之損害賠償，雖被告不予同意，因其請求之基礎事實同一，且不
    甚礙訴訟之終結，依民事訴訟法第二百五十五條第一項第二款、第七款之規定，
    尚無不合。又原告於起訴狀繕本送達後，將請求金額由二百廿八萬三千零六十四
    元，減縮為二百廿七萬六千零六十四元，亦不甚礙被告之防禦，亦與民事訴訟法
    第二百五十五條第一項但書及第二百五十六條第二款規定相符，應予准許，核先
    敘明。
二、本件原告起訴主張：被告於民國八十八年四月廿八日上午六時三十分，騎乘車號
    ＣＢＪ─四五二號重機車沿台北市○○區○○路一段東向行駛，途經內湖路一段
    、堤頂大道路口時，因超速而撞及同向前方騎乘機車之原告，致人車倒地，並受
    有左肩鎖骨、及左側肋骨骨折、皮膚多處擦傷等傷害。嗣原告至醫院治療共支出
    醫療費用新台幣（下同）三萬七千九百九十四元；且受傷後無法獨立行走，為往
    來醫院接受治療，遂承租車號Ｇ三─八六二號計程車，以為代步之用，計支出二
    萬二千七百元；又因受傷無法獨立處理日常生活瑣事，乃由原告之配偶、兒子請
    假照顧，其二人因請假而減少薪資收入共計十三萬元，此筆相當於看護之費用亦
    應由被告賠償之；因車禍致機車及眼鏡毀壞，分別支出修理費八千三百七十元、
    四千元；原告任職保全公司，每月薪資所得約為二萬六千一百四十一元，原告自
    八十八年四月廿八日起至同年七月二十日止因傷不能工作共計八十四日，薪資損
    失約七萬三千一百九十六元；另原告正當壯年，車禍前本任職保全公司，且有晉
    升組長之機會，然受此重創致升級機會渺茫，且頓時成為需人照顧之處境，其精
    神上之傷害，非他人所得體會，故請求精神慰藉金二百萬元。以上共計請求二百
    廿七萬六千零六十四元，及自起訴狀繕本送達翌日起至清償日止，按年息百分之
    五計算之利息。
三、被告則以：原告請求之醫療費用其中台大醫院之診斷書費二百四十元，及另外在
    宏恩醫院及天心中醫醫院之費用，均非治療所必需之費用，另原告所受傷勢，根
    本無需每日至醫院治療，所請求每日計程車費應不予准許；且親屬間無需支付看
    護費用，原告受傷程度亦無僱請看護必要，原告請求看護費用自有未合；另台大
    醫院已函示原告受傷情形，約須四至六週即可恢復，原告請假超過此等期間之部
    分即無必要，其據此請求減少之薪資所得同無理由；另眼鏡支出費用，原告未證
    明該支出與被告之侵權行為間具有因果關係；又原告請求二百萬元精神慰撫金實
    屬過高，且原告於本件車禍發生當時顯然有超速之嫌，就事故之發生亦與有過失
    等語置辯。
三、原告主張被告於民國八十八年四月廿八日上午六時三十分，騎乘車號ＣＢＪ─四
    五二號重機車沿台北市○○區○○路一段東向行駛，途經內湖路一段、堤頂大道
    路口時，因超速而撞及同向前方騎乘機車之原告，致原告受有左肩鎖骨、及左側
    肋骨骨折、皮膚多處擦傷之傷害等情，顯有過失不法侵害原告身體健康之行為，
    為被告所不爭執，並有診斷證明書可稽，其刑事部分復經本院以八十八年度交自
    字第一一號刑事判決被告甲○○有期徒刑二月，如易科罰金以三百元折算一日確
    定在案，經本院調取刑事案件卷宗可參，堪信為真實。
四、按因故意或過失，不法侵害他人之權利者，負損害賠償責任；不法侵害他人之身
    體或健康者，對於被害人因此喪失或減少勞動能力，或增加生活上之需要時，應
    負損害賠償責任；不法侵害他人之身體、健康、名譽、自由、信用、隱私、貞操
    ，或不法侵害其他人格法益而情節重大者，被害人雖非財產上之損害，亦得請求
    賠償相當之金額，民法第一百八十四條第一項前段、第一百九十三條第一項、第
    一百九十五條第一項前段分別定有明文。本件原告確係因被告之過失傷害行為致
    其身體受有前述傷害，已如前述，是原告自得依前揭規定請求被告賠償，茲就原
    告請求被告賠償費用，是否應予准許，分述如次：
（一）醫藥費：
      按當事人因傷害所支出之診斷書費用，非係因侵權行為所生財產上之損害，不
      得請求賠償（六十六年度第五次民庭總會決議參照）。原告主張其支出醫藥費
      用三萬七千九百九十四元，業據提出台灣大學醫學院附設醫院、宏恩檢驗院及
      天心中醫醫院收據等件為證，自堪信為真實，惟其中台大醫院證明書費二百四
      十元，及支出一千八百元購買藥壺，並非治療傷害所必需之費用，應予扣除。
      至被告雖辯稱原告所請求宏恩檢驗院Ｘ光檢查部分為重複醫療，及天心中醫醫
      院費用部分並非健保核可給付，應非治療之必要費用云云。惟查被告於車禍當
      天至台大醫院治療後，即捨西醫診治方式而至天心中醫醫院以中醫方法治療，
      並依醫師囑咐照Ｘ光片以明骨折情形，並經本院向天心中醫醫院函調原告病歷
      資料在卷可憑，則原告上開支出三萬五千九百五十四元，即屬治療傷害所必需
      之費用，應予准許。
（二）計程車資：
      原告主張其自八十八年四月廿八日起，每日至天心中醫醫院治療共計支出計程
      車費二萬二千七百元，已據其提出計程車車費收據多件為證，並經證人即計程
      車司機葉建宏到庭證述無誤，被告雖辯稱大眾運輸工具眾多，依原告之傷勢應
      無每日乘坐計程車就診必要，惟依台大醫院函覆所載，原告係左鎖骨併左肋骨
      折，並認其受傷狀態應無法負擔重物，估計需四至六週方可恢復，有該院八十
      九年九月八日（八九）校附醫秘字第二００六三號函在卷可證，則依原告當時
      受傷情形確有乘坐計程車就醫必要，但以六週為限（即至八十八年六月九日，
      收據最後至六月十二日部分應予剔除一日，六月十四日以後不應准許），則原
      告所支出計程車費自八十八年四月廿八日起至同年六月九日止部分，共計一萬
      二千四百八十元，應予准許。
（三）看護費用：
      原告主張其妻乙○○、子丙○○為照顧伊而因請假致減少薪資收入合計十三萬
      元，並提出請假證明書為證，惟被告否認原告有看護必要，且依前揭台大醫院
      回函亦稱原告雖無法負擔重物，但日常生活尚可自理，則原告主張看護費用即
      無理由，不應准許。
（四）機車、眼鏡修理費用：
      原告主張因本件車禍致機車、眼鏡毀損，分別支出機車修理費八千三百七十元
      及重配眼鏡費用四千元，並提出估價單及收據各一紙為證，惟被告所否認，且
      上述眼鏡收據日期係八十八年九月廿八日，距車禍時間已有五月之久，而機車
      修理估價單亦不能證明原告確有支付此筆費用，原告復未舉證證明機車、眼鏡
      損壞係因本次車禍所造成，此部分請求尚難准許。
（五）不能工作之損失：
      原告主張因本件車禍致請假達八十四日，依其薪資扣繳憑單計算其平均每日所
      得約八百七十一元，核計薪資損失約七萬三千一百九十六元，並提出請假證明
      、薪資扣繳憑單為證，被告對原告所主張之平均每日所得雖不爭執，惟辯稱不
      得以請假日數請求。經查，前述台大醫院回函已敘明原告係左鎖骨併左肋骨折
      ，應無法負擔重物，估計需四至六週方可恢復，以原告所擔任保全工作之性質
      ，確實無法從事工作，但應以六週為限，則原告請求勞動損失三萬六千五百八
      十二元（８７１元×四二日＝３６５８２元）部分應予准許，逾此部分則無理
      由。
（五）精神慰撫金：
      原告主張其正值壯年，肇事前任職保全公司本有晉升組長之機會，因此車禍致
      升遷機會渺茫，且一家之主淪為須人照料之處境，受有精神損害等情，本院斟
      酌原告所受傷害之部位及程度等實際情況，及原告原任職保全公司，被告則係專
      科畢業，任職電子公司等兩造之身分、地位、資力等事項，認原告請求慰撫金
      二百萬元核屬過高，應予核減為十二萬元，方屬公允，逾此數額之請求，為無
      理由。
五、綜上所述，原告因本件車禍所受損害為二十萬五千零十六元。而損害之發生或擴
    大，被害人與有過失者，法院得減輕賠償金額，或免除之，民法第二百十七條第
    一項定有明文。查本件車禍發生時原告騎乘輕機車，在限速三十公里之市區道路
    行駛，卻超速以時速四十公里之速度行進之事實，業據原告於台北市政府警察局
    內湖分局交通分隊交通警員訊問時自承在卷（見臺灣士林地方法院八十八年度交
    自字第一一號卷第三十頁反面交通事故談話紀錄表），並為台北市政府警察交通
    警察大隊研判原告有超速行駛之肇事原因（同上卷第卅一頁），亦經本院調借刑
    事案件卷宗核閱屬實，是原告就本件損害之擴大與有過失，本院斟酌本件車禍係
    被告騎乘機車因超速行駛且超車不當，自後追撞亦超速行駛之原告所致，認為被
    告應負百分之八十責任，則原告就上開損害僅能向被告請求十六萬四千零十三元
    （２０５０１６元×０‧８＝１６４０１２．８，四捨五入為１６４０１３元）
    ，從而原告基於侵權行為之損害賠償請求權，請求被告賠償上開金額，及自起訴
    狀繕本送達翌日即八十八年十一月十七日起至清償日止，依法定利率計算之遲延
    利息部分，洵屬正當，應予准許。逾此部分所為之請求，為無理由，應予駁回。
六、兩造均陳明願供擔保請准宣告假執行或免為假執行，就原告勝訴部分，經核並無
    不合，爰分別酌定相當之擔保金額准許之；至原告敗訴部分，其假執行之聲請亦
    失所附麗，應併予駁回。
七、據上論結：本件原告之訴為一部有理由，一部無理由，依民事訴訟法第七十九條
    但書判決如主文。
中      華      民      國    九十      年      五      月    二十九    日
                                        臺灣士林地方法院民事第二庭
~B法      官  詹朝傑
右為正本，係照原本作成。
如對本判決上訴須於判決送達後廿日內向本院提出上訴狀。
中      華      民      國    九十      年      六      月      一      日
~B法院書記官  黃秀雲


司法院資訊處製作；財團法人民間司法改革基金會備份。
